臺灣臺中地方法院民事裁定　100年度家訴字第162號
聲　請　人　林俊男
訴訟代理人　張慶達律師
複　代理人　黃淑芬
相　對　人　林科宏
特別代理人　賴秀蘭
上列當事人間請求確認認領無效事件，聲請人聲請命相對人林科
宏為親子血緣鑑定，本院裁定如下：
    主      文
相對人林科宏應於民國一百年十二月二十六日下午二時，親至行
政院國軍退除役官兵輔導委員會臺中榮民總醫院，會同聲請人林
俊男進行親子血緣鑑定，並將鑑定結果提出於本院。
    理      由
一、按法院認應證之事實重要，且舉證人之聲請正當者，應以裁
    定命他造提出文書；民事訴訟法第341條、第342條第1 項、
    第343條至第345條、第346條第1項、第347條至第351條及第
    354 條之規定，於勘驗準用之；法院不能依當事人聲明之證
    據而得心證，為發現真實認為必要時，得依職權調查證據，
    民事訴訟法第343條、第367條及第288條第1項分別定有明文
    。
二、復按一般週知之血親鑑定（ＤＮＡ基因圖譜定序鑑定）其正
    確率雖高達百分之99以上，然前揭鑑定方式，並非惟一必要
    。故應在聲請之一造已盡「形式舉證責任」，而「法院卻無
    法形成心證」時，因鑑定結果之勘驗事項，於應證之事實，
    至為重要，法院始有必要命兩造進行血緣鑑定，以免侵犯人
    權。職此，聲請人請求本院命相對人配合為ＤＮＡ血親鑑定
    ，其必聲請人已盡「形式舉證責任」，而本院卻無法形成「
    優勢心證」始可。換言之，聲請人舉證責任之程度，必須達
    到使法院認其所主張之事實「可能為真」，即「存在」之可
    能性大於「不存在」，或「真實」之可能性大於「虛假」之
    程度，此即英美法證據法則上所稱之優勢證據（preponder-
    ance of the evidence）舉證標準。
三、經查：本件聲請人主張相對人與聲請人之父林金池並無真實
    血緣關係，林金池於78年7月6日對相對人所為之認領應屬無
    效等情，業據提出戶籍謄本2件、除戶謄本1份為證，並經證
    人賴秀蘭於本院民國100年8月2 日言詞辯論時證述在卷，惟
    本院尚無從據此而得心證。又因認領而發生婚生子女之效力
    ，須被認領人與認領人間具有真實之血緣關係，否則其認領
    為無效，故通常以鑑定其間血緣之關係為斷，應屬法院勘驗
    之範圍，自可適用民事訴訟法關於勘驗之規定。而若一造不
    配合作血緣之鑑定，顯然無法確定子女之真實身分，致子女
    之身分不明。加以有關於認諾及訴訟上自認或不爭執事實效
    力之規定，與認領無效事件並不適用之（民事訴訟法第594
    條參照），是前揭ＤＮＡ基因圖譜定序鑑定即屬必要，且其
    對人權之侵犯甚微。綜上，本件聲請人已盡形式舉證責任，
    而法院卻無法形成心證，加以本院認如主文所示勘驗事項，
    於應證之事實，至為重要，堪可認聲請人之主張為正當。是
    聲請人與相對人間之親子血緣鑑定即有其必要。
四、上開勘驗事項，非由相對人本人親受之，不能進行，參諸前
    揭規定，本院為發現真實並認其有必要性，爰依民事訴訟法
    第367條、第343條，裁定如主文所示。
中    華    民    國   100    年    11    月    22    日
                  家事法庭      法  官  郭妙俐
以上正本係照原本作成
如對本裁定抗告須於裁定送達後10日內向本院提出抗告狀。
中    華    民    國   100    年    11    月    22    日
                                書記官